臺灣高等法院臺中分院刑事判決　　　　　　　　　九十年度上更(一)字第三一九號
　　上　訴　人
　　即　自訴人　未○○
　　　　　　　　戌○○
　　　　　　　　甲○○
　　　　　　　　戊○○
　　　　　　　　卯○○
　　　　　　　　巳○○
　　　　　　　　申○○
　　　　　　　　酉○○
　　　　　　　　丙○○
　　　　　　　　己○○
　　　　　　　　辰○○
　　　　　　　　亥○○
　　　　　　　　辛○○
　　　　　　　　午○○原名廖.
　　　　　　　　乙○○
　　　　　　　　丑○○
　　　　　　　　庚○○
　　兼右十七人
　　自訴代理人　癸○○
　　被　　　告　寅○○
右上訴人等因自訴被告竊佔案件，不服臺灣台中地方法院八十六年度自字第一一一七
號中華民國第一審判決，提起上訴，經本院判決確定後，由最高法院檢察署檢察總長
提起非常上訴，經最高法院判決將竊佔部分撤銷，發回更審，本院判決如左：
      主 　 文
上訴駁回。
      理  　由
一、自訴意旨略以：自訴人黃胡阿梅、李宗吉、未○○、癸○○、戌○○、甲○○、
    戊○○、胡榮輝、申○○、丙○○、己○○、亥○○、辛○○、乙○○、丑○○
    、庚○○、胡榮輝等十七人於民國（下同）八十年六、七月間陸續向被告寅○○
    買受其所建造位於臺中市北屯區○○○段第一０、一０三二、一０─三三、一０
    一三六地號土地上「新愛琴海」大樓新建工程之房屋及土地應有部分，八十一年
    三月間被告寅○○即以自訴人黃胡阿梅、李宗吉、未○○、癸○○榮輝、申○○
    、丙○○、己○○、亥○○、辛○○、乙○○、丑○○、庚○○、胡榮輝等十七
    人為起造人之名義建新愛琴海大樓，於八十三年二月間陸續交屋完畢。另自訴人
    巳○○、酉○○、辰○○、廖貴珍部分則分別於八十五年九月、八十三年十一月
    、同年七月、同年四月向案外人陳寶琴、王富榮、劉錫輝、楊英昭買受上開房地
    。惟被告寅○○於交屋後，明知該建物一樓部分如原判決附件一所示編號Ａ部分
    所示面積０．０００四公頃之土地係屬全體住戶共有共用之通道，竟意圖為自己
    不法之利益，於八十四年間將該部分建物出租予案外人子○○、陳怡仁開設之尚
    尚便利商店，再於八十五年間出租予案外人吳志忠開設之阿二靚鍋火鍋店便用而
    收取租金牟利以竊佔之，因認被告寅○○涉有刑法第三百二十條第二項竊佔罪嫌
    。
二、惟查認定犯罪事實應憑積極證據，此為刑事訴訟法第一百五十四條所明，倘積極
    證據不足以為不利於被告事實之認定時，即應為有利被告之認定，更不必有何有
    利被告之證據；又自訴人在刑事訴訟法上為原告之身分，對於其所訴之事實，應
    舉出證據，且自訴人之自訴，係以使被告受刑事訴追為目的，是其陳述是否與事
    實相符，仍應調查其他證據以資審認，尚難僅憑告（自）訴人之片面指訴，遽入
    人罪（最高法院九十年度台上字第三○五三號、七十二年度台上字第四三二二號
    刑事判決意旨參照）。
三、第按買賣標的物之利益及危險，自交付時起均由買受人承受負擔，但契約另有訂
    定者，不在此限，民法第三百七十三條定有明文；自訴人等認被告寅○○涉有竊
    佔罪嫌，無非係以被告在交屋後，未經住戶之同意，即擅將如附圖編號Ａ所示之
    通道間隔打通重新再隔，使原有通道變窄，侵害對自訴人之權益云云為其論據，
    惟被告一再否認有何竊佔情事，辯稱當時通道之所以變更，係因為自訴人認係畚
    箕型不利風水，要求改善始願交屋，他不得已才為直形通道也才打掉隔間牆，且
    是在取得使用執照前約一個月左右，就打通重新再隔，並在交屋前就拆除了等語
    （本院上訴卷第三宗第八頁）；經查自訴人等就被告係於交屋後之何時將通道隔
    間打通，何時重新施作隔間，始終無法舉出其他具體之佐證以供法院查證，依前
    開最高法院判決之意旨，原不能逕依自訴人單方面之指訴即遽為被告不利之採證
    ，雖證人丁○○證稱：我是買預售屋，但是他們蓋房子蓋好久，交屋時我有去看
    ，我問他們隔間為什麼會變成那樣，他們告訴我還要再一次施工，交屋時是畚箕
    型，當時通道不是直直的一條他有用相板隔著，還在施工，但不是水泥隔間，我
    問他那裡要做何用，他說使用執照沒有通過，所以那裡只能做停車位使用（本院
    更一卷第一宗第一二０頁）；證人壬○○亦稱：她只知道交屋前是畚斗型，沒有
    注意到隔間牆各等語（本院更一卷第一宗第一二四頁）；但共同被告丁秀貞（已
    判決無罪確定）已到庭供證：丁○○說的很亂，是因為使用執照剛發下來，整個
    工程還沒有完工，也還沒有交屋，她連交屋日期都不記得，表示她所言不實在，
    且交屋後住戶已經住進去了，施工會影響他們出入，所以不可能施工打通通道的
    隔間牆（本院更一卷第一二一頁）；且本件新愛琴海大樓之使用執照係於八十二
    年十二月九日取得，此有使用執照影本附卷足憑（原審卷第一宗第一七０頁）；
    而新愛琴海大樓之交屋時間，據自訴人癸○○、戌○○供稱係八十三年一月－三
    月之間始陸續個別交屋（本院更一卷第一宗第四十九頁）；證人丁○○所稱打通
    通道之時間既在使用執照取得之前，與自訴人所稱被告是在交屋後打通一節顯無
    法配合；另自訴人癸○○坦稱不知道何時打掉隔間牆；己○○亦稱沒有辦法知道
    被告何時去打掉圍牆的（本院更一卷第四十九－五十頁、六十五頁）；再對照自
    訴人未○○、癸○○、戌○○於本院上訴審亦一致供稱：鐵門鑰匙平時都是被告
    他們在保管，我們根本沒辦法進去等語（本院上訴卷第三宗第九頁）；參諸被告
    與戌○○、未○○、胡榮輝之交屋簽收單上復均註明有交付大門錀匙一支及一切
    依現狀交屋之文字（本院上訴卷第三宗第一四一－一四三頁）；可見被告所辯係
    在交屋前變更並非全然無據，否則在交屋之後各住戶已有大門錀匙可得自由出入
    ，被告豈能輕易打掉通道之隔間，自訴人又豈有未加制止，且不知被告何時打通
    隔間牆之理！觀之自訴人所提出之照片復無時間之紀錄（參本院更一卷第一宗第
    一０六、一０八頁），顯不足資為被告不利之認定。從而，本件大樓既為預售屋
    之買賣，則在新建大樓尚未完成交屋之前，該大樓既仍在自訴人之占有使用中，
    被告縱使將通道隔間打通重新再隔，而侵害到自訴人通行之權益，亦僅為民事上
    債權債務之糾紛，難認被告主觀上有何竊佔他人所有物之不法犯意，而自訴人在
    未交屋前，亦無從對各公共設施及通道為占有及使用、收益，本件自訴人之指訴
    既仍有瑕疵可指，揆諸前開判決意旨即令被告無法提出適切之證明其究係於何時
    打掉隔間牆，亦不能依自訴人之單方面指訴遽為被告不利之憑證，原審因之以被
    告寅○○無意圖為自己不法所有之犯意，其竊佔罪嫌尚有不足而為無罪之諭知，
    自無不合，自訴人等上訴意旨請求將原審關於該部分之判決予以撤銷改判尚乏實
    據，其等上訴為無理由，應予駁回。
據上論結，應依刑事訴訟法第三百六十八條判決如主文。
中　　　華　　　民　　　國　　　九十一　 年　　   三      月    二十一  日
                                    臺灣高等法院臺中分院刑事第七庭
                                          審判長法  官　林　榮　龍
                                                法  官  江  錫  麟
                                                法　官　謝　說　容
右正本證明與原本無異。
不得上訴。
                                                書記官  金  珍  華
中　　　華　　　民　　　國　　　九十一　 年　　   三      月    二十五  日
                                                                        Ｉ
